【裁判字號】    97,訴,1500
【裁判日期】    971020
【裁判案由】    損害賠償
【裁判全文】
臺灣臺中地方法院民事判決  97年度訴字第1500號
原      告  丁○○禁治產人）.
法定代理人  乙○○○
訴訟代理人  丙○○
被      告  甲○○    國民
上當事人間請求損害賠償事件，由本院刑事庭移送前來，本院於
民國97年9月18日言詞辯論終結，判決如下：
    主       文
被告應給付原告新台幣壹佰肆拾參萬零伍佰零壹元，及自民國九
十七年五月一日起至清償日止，按週年利率百分之五計算之利息
。
原告其餘之訴駁回。
訴訟費用由被告負擔百分之二十四，餘由原告負擔。
本判決原告勝訴部分，於原告以新台幣壹拾伍萬元為被告供擔保
後，得假執行。但被告如於執行標的物拍定、變賣前，以新台幣
壹佰肆拾參萬零伍佰零壹元為原告預供擔保，得免為假執行。
原告其餘假執行之聲請駁回。
    事實及理由
一、本件原告丁○○業經本院以96年度禁字第366號裁定宣告為
    禁治產人，並依民法第1110條及第1111條之規定，由其配偶
    乙○○○擔任監護人，有該裁定附卷足稽，合先敘明。
二、原告於被告被訴過失傷害之刑事訴訟程序附帶提起本件民事
    訴訟，原聲明求為：「被告應給付原告新台幣（下同）6,32
    0,907元，及自起訴狀繕本送達被告翌日起至清償日止，按
    週年利率百分之5計算利息」之判決。嗣於訴狀送達被告後
    ，原告訴訟代理人於97年9月18日言詞辯論期日當庭陳明變
    更其聲明求為：「被告應給付原告5,997,762元，及自97年5
    月1日起至清償日止，按週年利率百分之5計算利息」之判決
    ，核為減縮其應受判決事項之聲明，與民事訴訟法第255條
    第1項第3款之規定相符，自為法之所許，先為敘明。
三、原告主張：被告自96年6月10日晚上6時許起，即在其彰化縣
    鹿港鎮○○路17號住處飲酒，其明知不得酒後駕車，卻於飲
    酒後仍執意開車返回其位於台中市○區○○路139巷6號租屋
    處。嗣於同日晚上11時37分許，被告駕駛車牌號碼XB-7339
    號自用小客車沿台中縣烏日鄉○○村○○路○段由西往東方
    向行駛，途經中山路1段與信義街交叉口時，未注意車前狀
    況，作隨時停車之必要安全準備，且其酒後駕車之注意力及
    反應力均減弱之情形下，並未注意原告牽著腳踏車由北往南
    方向，步行經過中山路1段之交叉路口，欲往信義街方向，
    致被告閃煞不及，撞及原告，使原告受有頭部外傷合併嚴重
    腦挫傷、顱內出血、顱骨骨折、右側腸骨骨折、全身多處及
    腹部挫傷、右側胸部挫傷併血氣胸之傷害，並因此呈植物人
    狀態，且已經法院裁定宣告為禁治產人。被告明知不得酒後
    開車，且未遵守交通安全規則，駕車將原告撞成植物人，自
    有過失，依民法第184條第1項前段規定，應負侵權行為損害
    賠償責任，賠償原告所受之損害。爰提起本件訴訟，請求被
    告賠償：(1)醫療費及看護費：原告受傷後迄至97年6月30 日
    止，已支出醫療費及看護費，扣除被告已給付者外，尚支出
    共計157,762元；(2)日後專人看護費：原告已成植物人，須
    轉至養護中心請專人看護，每個月費用26,000元。原告為30
    年1月17日生，自97年7日1日起算至104年12月31日（即約原
    告75歲）止，計尚有7年6個月餘命，依此核算共需花費
    2,340,000元；精神慰撫金：原告遭被告酒後駕車撞成植
    物人，所受損害無法彌補，請求被告賠償350萬元精神慰撫
    金，以稍慰原告所受之非人待遇，以上金額共計5,997,762
    元。並聲明：（1）被告應給付原告5,997,762元，及自97年
    5月1日起至清償日止，按週年利率百分之5計算之利息；（2
    ）願供擔保，請准宣告假執行。
四、被告則以：本件車禍伊確有過失，但原告闖紅燈造成伊煞車
    不及，亦與有過失，且伊迄今已給付原告部分醫療費及看護
    費共20多萬元。又原告本身既闖紅燈，故其請求精神慰撫金
    350萬元過高，應以100萬元較為適當等語，資為抗辯。並聲
    明：（1）原告之訴及假執行之聲請均駁回；（2）如受不利
    判決，願供擔保請准宣告免為假執行。
五、兩造不爭執之事實：
（一）被告於96年6月10日晚上11時37分許，酒醉駕駛車牌號碼
      XB-7339號自用小客車沿台中縣烏日鄉○○村○○路○段由
      西往東方向行駛，行經中山路1段與信義街口時，適原告
      以牽腳踏車步行方式，沿中華路由北往南方向，穿越行人
      穿越道，欲往信義街方向，遭被告所駕駛之上開自用小客
      車左前車頭撞擊，原告因而人車倒地，受有頭部外傷合併
      嚴重腦挫傷、顱內出血、顱骨骨折、右側腸骨骨折、腹部
      挫傷、全身多處挫傷、擦傷、右側胸部挫傷併血氣胸之傷
      害，並因此呈植物人狀態，終身不能從事任何工作，且需
      看護照顧其生活。
（二）原告自受傷時起迄97年6月30日止，扣除被告已支付者外
      ，尚另支付醫療費用及看護安養費用共157,762元。
（三）原告所請求日後須專人看護部分，以每月費用26,000元計
      算，其期間自97年7月1日起算至約原告75歲止即104年12
      月31日止，共7年6個月，合計2,340,000元。
（四）原告因本件汽車交通意外事故，已領得強制汽車責任保險
      金共1,543,423元。
六、查被告於96年6月10日晚上11時37分許，酒醉駕駛車牌號碼X
    B-7339號自用小客車沿台中縣烏日鄉○○村○○路○段由西
    往東方向行駛，途經中山路1段與信義街口時，適原告牽著
    腳踏車沿中華路由北往南方向步行穿越中山路1段路口之行
    人穿越道，欲往信義街方向，竟遭被告所駕駛之上開自用小
    客車左前車頭撞擊，致人車倒地，受有頭部外傷合併嚴重腦
    挫傷、顱內出血、顱骨骨折、右側腸骨骨折、腹部挫傷、全
    身多處挫傷、擦傷、右側胸部挫傷併血氣胸之傷害，並因此
    呈植物人狀態，終身不能從事任何工作，且終身需看護照顧
    其生活等情，已為兩造不爭執之事實，並有中山醫學大學附
    設醫院（下稱中山醫院）及林新醫院之診斷證明書、道路交
    通事故現場圖及調查報告表（一）（二）、現場照片附本院
    97年度交易字第95號過失傷害刑事卷可稽，自堪信為真實。
七、按汽車、機車或其他非依軌道行駛之動力車輛，在使用中加
    損害於他人者，駕駛人應賠償因此所生之損害，民法第191
    條之2前段定有明文，此係專為非依軌道行駛之動力車輛在
    使用中駕駛人之責任而為之舉證責任倒置之規定，故凡動力
    車輛在使用中加損害於他人者，即應負賠償責任，由法律推
    定駕駛人侵害他人之行為係出於過失，此因駕駛人藉由使用
    動力車輛，提供其便捷之交通工具，擴張其活動空間，本即
    有侵害他人權利之危險，故應隨時注意避免致生損害於他人
    。查被告駕車途經本件肇事路口，既撞及適牽著腳踏車步行
    穿越馬路之原告而肇致本件車禍，並使原告因而受傷，呈植
    物人狀態，足見原告所以受傷，係被告使用上開車輛侵害其
    權利而發生，被告之行為與原告所受傷害間存有相當因果關
    係，是揆之上開規定，本即應推定被告就本件車禍之發生係
    有過失。且被告於本院審理時，亦承認其就本件車禍之肇生
    確有過失；且其所為本件過失傷害致人重傷之行為，亦經刑
    事法院判處罪刑確定，業經本院調取97年度交易字第95 號
    過失傷害刑事卷證查閱無誤，並有該案刑事判決附卷可稽，
    足徵被告就本件車禍之發生確有過失，應可認定。
八、本件被告酒醉駕車，於行近行人穿越道前，疏未注意車前狀
    況並減速慢行，暫停讓行人先行通過，致撞及原告，使原告
    受傷成為植物人，固難辭過失之責。惟被告抗辯原告闖紅燈
    造成伊煞車不及，亦與有過失等語。按「行人穿越道設有行
    人穿越專用號誌者，應依號誌之指示迅速穿越」道路交通安
    全規則第134條第5款定有明文。查本件車禍肇事地點，係在
    台中縣烏日鄉○○村○○路○段與信義街口，事故發生當時
    ，被告駕車沿中山路1段西往東方向直行，而原告則牽著腳
    踏車沿中華路橫越中山路1段北往南直行往信義街方向，且
    已步行近該路口中心處時，遭被告之車撞擊等情，業據道路
    交通事故現場圖及道路交通事故調查報告表（一）、（二）
    載繪明確。而經本院勘驗肇事當天上開交叉路口之監視錄影
    光碟，顯示原告當時牽著腳踏車行經行人穿越道時，遭被告
    所駕駛之自小客車撞擊而肇事，而從錄影光碟內容，無法看
    出當時路口之號誌為何，雖經記明筆錄可稽。惟證人即事發
    後至現場處理之警員戊○○於本院審理時已到場結證稱：當
    時曾有一位行人經過肇事現場，但不願留下姓名及地址，該
    位行人稱腳踏車雖然行在斑馬路上，但是闖紅燈，被告所行
    車道之號誌係綠燈，警方根據該位行人之陳述去調閱路口之
    監視器錄影帶，從錄影帶之內容，依據車流狀況，判斷被害
    人應該有闖紅燈情形等情明確。是被告抗辯原告有闖紅燈情
    事，應非無稽。依此以觀，原告牽著腳踏車步行經過本件肇
    事路口，本應注意號誌之指示，遇紅燈遭停等候，而按諸當
    時情況又無不能注意情事，竟貿然闖紅燈穿越該路口，致斯
    時違規酒醉駕車，未注意減速慢行及車前狀況，暫停讓原告
    先行通過之被告臨危時煞避不及，撞擊原告而肇生本件事端
    ，足徵原告就此車禍之發生亦有過失。本件車禍既因被告與
    原告之過失行為所共同肇致，本院參酌原告雖有闖紅燈橫越
    行人穿越道情事，然交通安全規則第103條已明定汽車駕駛
    人於行近行人穿越道前，遇有行人穿越時，無論有無號誌指
    示，均應暫停讓行人先行通過。且原告又係在步行近肇事路
    口中心處時，始遭被告之車撞擊，已如前述，則於事故發生
    當時，被告應當可即早清楚發現原告之行走動態，採取必要
    之安全措施以免肇事等情狀，因認雙方之過失程度，應由被
    告負百分之70之過失責任，而原告則負擔百分之30之過失責
    任，較符公平原則。
九、按因故意或過失，不法侵害他人之權利者，負損害賠償責任
    ；又不法侵害他人之身體或健康者，對於被害人因此喪失或
    減少勞動能力，或增加生活上之需要時，應負損害賠償責任
    ；復按不法侵害他人之身體、健康，或不法侵害其他人格法
    益而情節重大者，被害人雖非財產上之損害，亦得請求賠償
    相當之金額，民法第184條第1項前段、第193條第1項及第19
    5條第1項分別定有明文。查被告駕駛上開自用小客車，既因
    過失撞及原告，致原告受有頭部外傷合併嚴重腦挫傷、顱內
    出血、顱骨骨折、右側腸骨骨折、腹部挫傷、全身多處挫傷
    、擦傷、右側胸部挫傷併血氣胸之傷害，並因此呈植物人狀
    態，則被告顯然過失不法侵害原告之身體、健康等人格權，
    是揆之上開規定，被告自應負侵權行為損害賠償責任。玆審
    酌原告請求之各項賠償金額如下：
（一）醫療費及看護費：原告主張其受傷後迄至97年6月30日止
      ，已支出醫療費及看護費，扣除被告已給付者外，尚支出
      共計157,762元等情，為被告所不爭執，並有中山醫院之
      醫療費用收據、林新醫院收據、維新醫院收據、仁愛醫院
      醫療費用收據、安安看護中心統一發票收據及台中縣私立
      全家老人養護中心收據在卷可稽，自堪信為真實。本院參
      酌原告車禍受傷後，其意識已呈植物人狀態，終身不能從
      事任何工作，而且終生須看護照顧其生活等情，已經中山
      醫院診斷證明書載述明確，並有原告之現況照片附卷可參
      ，堪認原告此等費用之支出，核屬治療原告所受傷害之必
      要花費，及因傷害所增加之生活上必要花費，自係因侵權
      行為所生財產上之損害，被告依法即應賠償。是原告所為
      此部分之請求，應予准許。
（二）日後專人看護費：按民法第193條第1項所稱之增加生活上
      之需要，係指被害人以前並無此需要，因為受侵害，始有
      支付此費用之需要而言，其因身體或健康受不法侵害，需
      人看護，就其支付之看護費，屬增加生活上需要之費用，
      加害人自應予以賠償。本件原告主張其已呈植物人，必須
      轉至養護中心請專人看護照顧等情，有卷附中山醫院之診
      斷證明書其上醫囑欄載明原告現住於安養中心，現意識呈
      植物人狀態，終身不能從事任何工作，而且終生需看護照
      顧其生活等情可稽，復有原告現確住於台中縣私立全家老
      人養護中心之院民證明書可參，足徵原告因已成為植物人
      ，將來確有終生需看護照顧其生活之必要，此為原告維持
      傷害後身體及健康之必須支出，核屬因傷害而增加生活上
      需要之費用，自得請求被告賠償。又原告現住於上開養護
      中心，每月費用約需26,000元，自97年7月1日起算至104
      年12月31日（即原告約75歲止），共7年6個月，合計共須
      花費2,340,000元等情，固為兩造所不爭執，惟因原告請
      求被告一次賠償，故應以原告每月陸續須支出之養護中心
      費用金額，按其日後可能陸續支出之時期，各照霍夫曼式
      計算法，扣除依法定利率計算之中間利息，再以各時期之
      總數為加害人一次所應支付之賠償總額，始為允當（最高
      法院22年上字第353號判例參照）。則以兩造均不爭執之
      每月所須花費26,000元，再按霍夫曼式計算法扣除中間利
      息（首期給付不扣除中間利息），則原告一次得請求被告
      賠償其日後需專人看護所必須支出費用之損害為1,990,
      701元【計算方式為：(26000X76.00000000)=0000000.
      98942。其中76.00000000為月別單利 (5/12)%第90月霍夫
      曼累計係數。採4捨5入，元以下進位】。是原告於此範圍
      之請求，應予准許，逾此範圍之請求，即屬無據，不應准
      許。
（三）精神慰撫金：查原告因本件交通事故致受有頭部外傷合併
      嚴重腦挫傷、顱內出血、顱骨骨折、右側腸骨骨折、腹部
      挫傷、全身多處挫傷、擦傷及右側胸部挫傷併血氣胸等傷
      害，經送醫院急診治療，接受開顱及氣切手術，現並呈植
      物人狀態等情，有中山醫院之診斷證明書存卷可查，足見
      原告之肉體、精神均蒙受痛苦。參以原告早年含莘如苦養
      育兒女，於可享受含飴弄孫人生樂趣之際，竟遭此橫禍，
      使其生活全然變調，益徵其精神上自痛苦不堪，故原告請
      求被告賠償精神慰撫金（即非財產上之損害），自屬有據
      。查原告原在紙箱工廠工作，每月薪資約3萬元左右；被
      告則為大學畢業，擔任業務員，每月薪資約2萬7、8千元
      左右，業據兩造分別陳明在卷。本院爰斟酌兩造之身分地
      位、教育程度、經濟能力、被告過失肇致此不幸事端及原
      告精神上所受痛苦之程度極鉅，並參酌被告於事發後十分
      懊悔，並代為給付中山醫院及林新醫院之醫藥費，且自96
      年7月起至97年6月止，均有代付一半之看護費及養護中心
      費用情事等一切情形，認被告應賠償原告精神慰撫金210
      萬元，方為相當。從而，原告在此範圍之請求，應予准許
      ，超過部分，不能認為適當。
十、綜上所述，原告因被告過失不法侵害其身體及健康等人格權
    ，固得請求被告賠償已支出之醫療費及看護費157,762元、
    日後專人看護費1,990,701元及精神慰撫金210萬元，合計
    4,248,463元。惟按，損害之發生或擴大，被害人與有過失
    者，法院得減輕賠償金額，為民法第217條第1項所明定。本
    件原告對此車禍之發生既與有過失，應就所生之損害負百分
    之30之過失責任，已如前述，是本院自得依前開規定減輕被
    告之賠償金額，爰依上述比例減輕被告賠償金額百分之30，
    則被告自應賠償原告2,973,924元【計算方式：4,248,463×
    70／100＝2,973,924（元以下4捨5入）】。
十一、末按，保險人依本法規定所為之保險給付，視為被保險人
      損害賠償金額之一部分，被保險人受賠償請求時，得扣除
      之，強制汽車責任保險法第32條定有明文。查原告因本件
      交通事故受傷，已領得強制汽車責任保險之保險金共1,54
      3,423元，為兩造所是認，並有原告提出之國泰世紀產物
      保險股份有限公司賠款通知單附卷可稽，是原告所受領之
      此等保險金，依據上開規定意旨，自為損害賠償金額之一
      部分，而於原告向被告為本件損害賠償之請求時，自應依
      法予以扣除。故扣除之後，被告尚應賠償原告1,430,501
      元（計算方式：2,973,924－1,543,423＝1,430,501）。
      從而，原告本於侵權行為法則，請求被告給付1,430,501
      元及自起訴狀送達被告後之97年5月1日起至清償日止，按
      週年利率百分之5計算之利息，為有理由，應予准許。逾
      此範圍之請求，即屬無據，應予駁回。
十二、本件事證已臻明確，兩造其餘攻擊防禦方法及舉證，與本
      件判決結果並無影響，爰不逐一論述，附此敘明。
十三、兩造均陳明願供擔保，請准宣告假執行或免為假執行，就
      原告勝訴部份，經核於法均無不合，爰分別酌定相當擔保
      金額併准許之；至原告其餘假執行之聲請，因訴之駁回而
      失所依據，不應准許，應予駁回。
十四、訴訟費用負擔之依據：民事訴訟法第79條。
中    華    民    國    97    年    10    月    20    日
                  民事第二庭    法  官  吳美蒼
正本係照原本作成。
如對本判決上訴，須於判決送達後20日內向本院提出上訴狀。
中    華    民    國    97    年    10    月    20    日
                                書記官


司法院資訊處製作；財團法人民間司法改革基金會備份。
